臺中高等行政法院判決　　　　　　　　　　　　　　九十二年度訴更一字第二五號
　　　　　　　　　　　　　　　.
　　原　　　告　駿通貨運股份有限公司
　　代　表　人　甲○○
　　訴訟代理人　丙○○
　　被　　　告　苗栗縣三灣鄉公所
　　代　表　人　乙○○
　　訴訟代理人　丁○○
右當事人間因廢棄物清理法事件，原告不服苗栗縣政府中華民國九十年四月二十七日
八十九年苗府訴字第六十九號訴願決定，提起行政訴訟，本院裁定後，經最高行政法
院廢棄發回，本院判決如左︰
　　主  文
原告之訴駁回。
訴訟費用由原告負擔。
　　事  實
壹、事實概要：
    緣苗栗縣三灣分駐所員警及被告機關於民國（下同）八十九年十月九日十五時二
    十分許，查獲原告所有由司機張榮錦駕駛，車號ＭＴ─九○六營業用大貨車，載
    運桶裝塑膠粉泥貨品至苗栗縣三灣鄉北埔村台三線一○四Ｋ路旁傾倒，被告機關
    認原告所載運者為事業廢棄物，以未取得廢棄物清除處理許可證，即從事廢棄物
    清除為由，處罰鍰五萬元（折合新台幣十五萬元）。原告不服，以原告為貨運業
    者，係受託載運貨品，非載運廢棄物，且該大貨車係框式非傾卸式車斗，須另以
    人力或機械卸貨，無法以傾卸方式為之，絕無傾倒情事等由，提起訴願，遭決定
    駁回，遂提起本件行政訴訟。
貳、兩造聲明：
  一、原告聲明求為判決：
  　　訴願決定及原處分均撤銷。
  二、被告聲明求為判決：
  　　駁回原告之訴。
參、兩造之爭點：
  一、原告主張之理由：
      原告於八十九年十月九日受崇得塑膠有限公司溫震彬之委託，派遣由張榮錦駕
      駛車號ＭＴ─九○六營業用大貨車承運桶裝塑膠粉泥貨品，並由貨主指定送至
      三灣鄉漢麟餐廳，再電予陳寬強，由陳君引導至卸貨地點放置並由陳君僱機具
      卸貨，惟被告機關以違反廢棄物清理法規定處以系爭罰鍰，提起訴願亦遭駁回
      ，原處分及訴願決定有如下違誤之處：
（一）原告係以從事貨物運送為業，並非從事廢棄物清理業務，承運貨品並有指定之
      收貨人，與傾倒運送廢棄物之情形不同，應不適用廢棄物清理法。
（二）原告所承運之貨品，係貨主告知要回收處理，無毒無害，並由貨主包裝以墊板
      墊放鐵桶之塑膠粉泥，指定送達地點並有指定收貨人且由指定人以機具卸貨，
      並非處理廢棄物，應不需取得清除許可證，更無傾倒之事實。被告辯稱：「載
      運夾雜廢木塊、廢桶裝塑膠粉泥等之事業廢棄物」，應請鈞院送請查驗確定之
      。被告以原告未取得清除許可證及自承係受他人所託於系爭地點傾倒，顯非事
      實且為自編自撰。而本件如因事後經有關專業單位或人員查證屬廢棄物，而要
      無專業判斷能力之運輸業者負違法甚至犯罪責任，實屬苛責，亦違反經驗法則
      及論理法則。
（三）貨主委託運送時即已告知貨品係桶裝塑膠粉泥，且由貨主及收貨人自行提供裝
      卸貨之機具，原告之車輛又非傾卸式當然無法以傾倒方式卸貨，原告已多次陳
      明並提出行車執照為憑，絕無自承「傾倒」之理。
（四）至被告答辯主張「．．．所稱貨主溫震彬又非棄置地點地主，並從現場相片任
      意棄置及污染環境情形顯見已嚴重危害本鄉環境，並可確定其所承載之物乃事
      業廢棄物而非貨品，集體共同犯意明顯。」云云，純屬被告之稽查人員等所臆
      測推斷，完全與事實不相符合。蓋原告所承運之貨物係由貨主以桶裝方式交運
      ，有鐵桶為證，並非未包裝貯存。且本件運送貨物有貨主，並由貨主指定放置
      地點，且有貨主指定之接貨人（人名、地址、電話均有），接貨人更派用卸貨
      機具在放置地點協助卸貨，有照片可稽。被告以無貨主在場且貨主非棄置地點
      地主，為認定事實之依據，顯違情理法，請依法傳訊貨主及接貨人查明之（相
      關人已到檢察署證述）。
（五）末查同一貨主、同批貨物、同時運送之車號HD-792大營貨車駕駛呂學充及車號
      IV-629大營貨車駕駛陳文忠，在台灣苗栗地方法院檢察署八十九年偵字第四二
      七二號違反廢棄物清理法案件中，業經不起訴處分確定在案。該不起訴處分書
      理由三中載明「．．．自該塑膠泥桶外觀與裝卸方式觀之，與一般事業或建築
      廢棄物外觀及裝載方式有別，尚難僅憑外觀即可斷定桶內之塑膠泥可疑為廢棄
      物。另參酌同案被告（即貨主）。溫震彬自承貨運公司方面應不知該批貨物為
      廢棄物等情．．．」，足證原告並無違反廢棄物清理法之情事。再者，本件車
      輛同時以相同方式運送相同貨物，駕駛張榮錦完全未被移送法辦，更未被起訴
      ，實足證明原告完全無法斷定該貨物是否為廢棄物而有違法之犯意與行為，被
      告所為之處分顯有違誤。
（六）綜上所陳，原告係從事貨運業，有貨主、有收貨人，並由貨主、收貨人提供裝
      卸機具及指定送貨地點，完全與清理廢棄物之方式不同，實無傾倒廢棄物之事
      實，更不適用廢棄物清理法等相關規定，原處分及原決定顯為官官相護，於法
      有違，為此狀請鈞院明鑒，賜判決如訴之聲明，以符法制，並維權益。
  二、被告主張之理由：
（一）原告所屬車輛（車號ＭＴ─九○六）大貨車由張榮錦駕駛於八十九年十月九日
      十五時二十分許，載運源自桃園地區之事業廢棄物，棄置於三灣鄉北埔村台三
      線１０４Ｋ公路旁，為三灣警察分駐所員警查獲，通知被告清潔隊稽查人員查
      處，被告以未取得公民營廢棄物代清除處理許可，載運事業廢棄物傾倒非指定
      地點，告發處分新台幣壹拾伍萬元並限期清除，以維法紀。
（二）原告辯稱係從事貨物運送，並非從事廢棄物清理，又稱係受貨主之託，將桶裝
      塑膠粉泥貨品運送至指定地點交貨主收取及前開車係框式非傾卸式車斗，無傾
      倒之事和本案刻由台灣苗栗地方法院檢察署偵查中尚未結案，不服苗栗縣政府
      所為之訴願決定書，及被告所為之行政處分，訴請撤銷訴願決定書，及原處分
      。
（三）本案經三灣警察分駐所員警和苗栗縣環保局稽查隊，及被告稽查人員會同，認
      係任意棄置事業廢棄物和未妥善包裝貯存及無貨主在場，而所稱貨主溫震彬又
      非棄置地點地主，並從現場相片任意棄置及污染環境情形顯見已嚴重危害三灣
      鄉環境，並可確定其所承載之物乃事業廢棄物而非貨品，集體共同犯意明顯。
（四）按「清除機構應取得主管機關核發之清除許可證或經主管機關核備後始得經營
      廢棄物清除業務。」「清除：指廢棄物之收集、運輸行為。」為公民營廢棄物
      清除處理機構管理輔導辦法第三條第一項及事業廢棄物貯存清除處理方法及設
      施標準第二條第二款所明定。又「公民營廢棄物清除處理機關，經營廢棄物之
      貯存、清除或處理業務，應列明專業技術人員與貯存清除、處理之工具、方法
      、設備及場所，向地方主管機關申請核發許可證。」「公民營廢棄物清除處理
      機關，違反第二十條規定者，處二萬元以上五萬元以下罰鍰。」廢棄物清理法
      第二十條、第二十七條定有明文。復按「公民營廢棄物清除處理機構管理輔導
      辦法第二條規定，所謂公民營廢棄物清除處理機構係指接受委託清除、處理廢
      棄物之公民營機關，是凡接受委託擔任廢棄物清除處理工作者均應依規定申請
      許可，至是否有接受委託之事，宜就個案認定之。」行政院環保署七十七年五
      月二日環署廢字第○七六一四號函釋有案。查本件原告未取得清除許可證，即
      於八十九年十月九日十五時二十分許，載運夾雜有廢木塊、廢桶裝塑膠粉泥等
      之事業廢棄物，在三灣鄉北埔村台三線１０４Ｋ路旁棄置，為三灣鄉警察分駐
      所員警及被告清潔隊查獲，此有照片二張在卷可稽，其違規事實足堪認定，則
      被告依首揭法條處以罰鍰五萬元（折合新台幣十五萬元）委無不合；次查，原
      告既自承係受他人所託於系爭地點傾倒，復又主張該車車斗無法以傾卸方式卸
      貨，絕無傾倒乙事，前後主張顯為矛盾，應係事後推諉之詞，準此，原告之主
      張顯非可採，而苗栗縣政府之訴願決定書亦非無理，是以為避免違規業者或民
      眾群起效尤，迫害三灣鄉環境，本件提出行政訴訟應為無理由，請予駁回，以
      維法紀。
　　理  由
一、本件原告係於九十年六月二十一日收受訴願決定書，有桃園郵局九十二年十月十
    三日桃郵字第○九二○二○○三六六號函附本院卷可稽。則自九十年六月二十二
    日起算，扣除在途期間五日，應至九十年八月二十六日始屆滿二個月，原告於九
    十年八月二十三日向本院起訴，自屬合法，先予說明。
二、按「公、民營廢棄物清除、處理機構經營廢棄物之貯存、清除或處理業務，應列
    明專業技術人員與貯存清除、處理之工具、方法、設備及場所，向地方主管機關
    申請核發許可證。」「公、民營廢棄物清除、處理機構，違反第二十條規定者，
    處二萬元以上五萬元以下罰鍰，並制止其營業。」行為時廢棄物清理法第二十條
    前段及第二十七條定有明文。次按「清除機構應取得主管機關核發之清除許可證
    或經主管機關核備後始得經營廢棄物清除業務。」「清除：指事業廢棄物之收集
    、運輸行為。」「清除；指一般廢棄物之收集、運輸行為。」為公民營廢棄物清
    除處理機構管理輔導辦法第三條第一項、事業廢棄物貯存清除處理方法及設施標
    準第二條第二款及一般廢棄物貯存清除處理方法及設施標準第二條第七款所明定
    。又「人民違反法律上之義務而應受行政罰之行為，法律無特別規定時，雖不以
    出於故意為必要，仍須以過失為其責任條件。但應受行政罰之行為，僅須違反禁
    止規定或作為義務，而不以發生損害或危險為其要件者，推定為有過失，於行為
    人不能舉證證明自己無過失時，即應受處罰。」司法院釋字第二七五號解釋在案
    。
三、本件原告於八十九年十月九日受崇得塑膠有限公司（設桃園縣龜山鄉○○路○段
    一二八號）溫震彬之委託，派遣由張榮錦駕駛車號ＭＴ─九○六營業用大貨車承
    運桶裝塑膠粉泥貨品，運載至苗栗縣三灣鄉後，依貨主指定聯絡訴外人陳寬強，
    由其引導至三灣鄉北埔村台三線一○四Ｋ路旁停置，旋由陳君僱機具卸下等情，
    業據原告陳明。惟該項貨品卸下後，旋傾倒於該地，而於同日十五時二十分為苗
    栗縣三灣分駐所員警及被告機關查獲乙節，亦有苗栗縣環境保護局環境保護工作
    紀錄表及相片二張（一張為傾倒後現場、另一張為八十九年十月十日清除後現場
    ）在卷可稽。經查：
（一）原告由桃園縣龜山鄉載運至苗栗縣三灣鄉系爭地點之貨品，既經貨主指定之陳
      寬強僱用機具卸下後傾倒於該地，原告載運者，顯屬廢棄物無疑。
（二）原告營業項目為「汽車貨運業」，有桃園縣政府營利事業登記證附卷可按。而
      廢棄物之清除，不論其為一般廢棄物或事業廢棄物，均指「廢棄物之收集、運
      輸行為」而言，已如上述。是原告受託運輸（清除）系爭廢棄物，自應依首揭
      行為時廢棄物清理法第二十條規定向地方主管機關申請核發許可證，其未申請
      核發許可證即受託從事廢棄物之運輸（清除），自屬違法。雖原告主張其係以
      從事貨物運送為業，系爭物品對原告言，僅屬載運之貨品，且依當時受託載運
      情形，伊亦不知載運者為廢棄物等語。然依首揭司法院釋字第二七五號解釋：
      「應受行政罰之行為，僅須違反禁止規定或作為義務，而不以發生損害或危險
      為其要件者，推定為有過失，於行為人不能舉證證明自己無過失時，即應受處
      罰」之意旨，原告並不能證明其載運（清除）系爭廢棄物為無過失，即仍應受
      處罰。
（三）另原告主張同一貨主、同批貨物、同時運送之車號HD-792大營貨車駕駛呂學充
      及車號IV-629大營貨車駕駛陳文忠，在台灣苗栗地方法院檢察署八十九年偵字
      第四二七二號違反廢棄物清理法案件中，業經不起訴處分確定在案。該不起訴
      處分書理由三中載明「．．．自該塑膠泥桶裝之外觀與裝卸之方式觀之，與一
      般之事業或建築廢棄物外觀與裝載方式有別，尚難僅憑外觀即可斷定上開桶裝
      內之塑膠泥可疑為廢棄物。另參酌同案被告溫震彬自承貨運公司方面應不知該
      批貨物為廢棄物等情，故被告二人辯稱於運送之初並無廢棄物之認識等語，尚
      非無據．．．」，足證原告並無違反廢棄物清理法之情事云云。然該案警察機
      關移送者為行為時廢棄物清理法第二十二條第一項第四款（即九十年十月二十
      四日修正公布之同法第四十六條第一項第四款）刑事責任部分；依刑法第十二
      條規定：「行為非出於故意或過失者，不罰。過失行為之處罰，以有特別規定
      者，為限。」查前開刑事責任部分，並無處罰過失犯之規定，該不起訴處分書
      以前述「被告二人辯稱於運送之初並無廢棄物之認識等語，尚非無據，此外，
      復無其他積極證據，足認被告二人有何報告意旨所認之犯行」，認該二人罪嫌
      尚有不足，亦即無積極證據足以證明呂學充及陳文忠二人觸犯上開刑事犯罪之
      故意，而為不起訴處分，與本件行政罰違反禁止規定或作為義務，於行為人不
      能舉證證明自己無過失時，即應受處罰之情形有間，自不得援引而主張免罰。
      從而，亦不得主張本件車輛駕駛張榮錦未被移送法辦，亦未被起訴，而免其行
      政罰。
四、綜上所述，原告違規事證明確，被告機關依首揭規定處以罰鍰五萬元（折合新台
    幣十五萬元），並無不合；訴願決定遞予維持，亦無違誤。原告訴訟意旨所為主
    張，核無可採，其訴為無理由，應予駁回。
五、本件原告違規事證明確，業如上述，是原告請求查驗其載運之系爭貨品，及訊問
    貨主及接貨人，均無必要，附此敘明。
據上論結，本件原告之訴為無理由，依行政訴訟法第一百九十五條第一項後段、第九
十八條第三項前段，判決如主文。
中　　華　　民　　國　　九十三　　　年　　　四　　　　月　　　一　　　　日
                 臺 中 高 等 行 政 法 院   第 二 庭
                                審 判 長 法      官　胡　國　棟
                                         法      官　莊  金  昌
                                         法      官　許  金  釵
右正本證明與原本無異。
如不服本判決，應於判決送達後二十日內向本院提出上訴書狀，其未表明上訴理由者
，應於提起上訴後二十日內向本院提出上訴理由書（須依對造人數附具繕本）；如於
本判決宣示或公告後送達前提起上訴者，應於判決送達後二十日內補提上訴理由書（
須附繕本）。未表明上訴理由者，逕以裁定駁回。
提起上訴應預繳送達用雙掛號郵票三九○元（三十四元及五元郵票各十份)。
中　　華　　民　　國　　九十三　　　年　　　四　　　　月　　　一　　　　日
　　　　　　　　　　　　　　　　　　　　 法院書記官　蔡  騰  德
